【裁判字號】    92,台上,3594
【裁判日期】    920703
【裁判案由】    偽造有價證券
【裁判全文】
最高法院刑事判決                              九十二年度台上字第三五九四號
    上  訴  人  台灣高等法院檢察署檢察官
    被      告  甲○○
右上訴人因被告偽造有價證券案件，不服台灣高等法院中華民國八十九年六月二十八
日第二審更審判決（八十九年度上更(一)字第七九號，起訴案號：台灣新竹地方法院檢
察署八十五年度偵字第四九二六號），提起上訴，本院判決如左：
    主  文
原判決撤銷，發回台灣高等法院。
    理  由
本件原判決引用第一審判決書所記載之證據及理由，以公訴意旨略以：被告甲○○於
民國八十五年一月十五日，向台灣省合作金庫苗栗支庫（下稱苗栗支庫）借貸新台幣
（下同）一百萬元，依規定須填寫本票以資擔保，乃竟未得邱麗華同意，擅自在該本
票上填寫邱麗華姓名，並盜用其印文於發票人欄上，而偽造邱麗華為發票人之有價證
券，交回苗栗支庫作為擔保，因認被告涉犯刑法第二百零一條第一項之偽造有價證券
罪嫌云云。經審理結果，認不能證明被告犯罪，因而維持第一審諭知被告無罪之判決
，駁回檢察官在第二審之上訴，固非無見。
惟查：審理事實之法院對於案內與待證事實有重要關係，在客觀上認為應依法調查之
證據，應依法詳為調查，綜合全案證據資料，本於經驗法則以定其取捨，並將取捨證
據及得心證之理由於判決內詳為說明，始為適法，如有依法應予調查之證據未予調查
，或雖已調查仍未調查明白，而存有疑竇時，則仍難遽為被告有利或不利之認定，如
率行判決，其判決當然為違背法令。(一)、原判決說明採信被告供稱伊係裕金汽車股份
有限公司（下稱裕金公司）現任負責人，該公司向苗票支庫貸款一百萬元，事先有經
當時董事長邱張惠及邱麗華等股東開會同意，並由邱張惠授權伊併以渠等名義簽發本
票貸款供公司週轉，所貸得一百萬元確有存入公司帳戶使用，亦非伊個人取得之辯解
，為判決被告無罪理由之一。然告訴人邱麗華堅決否認有前開情事，實情如何？尚非
無疑，原審未詳加調查釐清，並敘明採信所謂事先有經「當時董事長邱張惠及邱麗華
等股東開會同意」，及「由邱張惠授權被告併以渠等名義簽發本票貸款供公司週轉」
之依據及理由，即為被告有利之認定，尚嫌速斷，並有理由不備之可議。(二)、告訴人
邱麗華於原審稱裕金公司於八十三年底已停止營業，已無必要向銀行貸款等語（原審
法院上更(一)字卷第二十三頁正面）。如果無訛，該公司於八十五年一月間何來急需資
金週轉？原審未詳加究明，遽以「若該公司於八十五年一月間，確急需資金週轉，渠
等顧及公司利益，即非不可能授權被告簽發系爭一百萬元本票持向苗栗支庫貸款，以
協助公司渡過難關」等語，為被告有利之論斷，其審理亦有未盡。(三)、告訴人邱麗華
提出八十四年六月二十七日聯合報影印本一紙，指稱伊父死亡後伊即一再口頭向被告
要回印章，被告一直不還，伊才登報聲明印鑑作廢一節（原審上更(一)字卷第二十三頁
正面、第四十頁），如果無訛，告訴人邱麗華既因裕金公司之問題早向被告要求取回
其印章未果，而登報聲明該印鑑作廢，是否有再同意被告使用其已登報聲明作廢之印
章簽發八十五年一月十五日之系爭本票供公司借款擔保之情事？殊屬可疑，原審未詳
加調查勾稽，論述明白，遽為被告無罪之諭知，亦有可議。檢察官上訴意旨指摘原判
決不當，非無理由，應認仍有撤銷發回更審之原因。
據上論結，應依刑事訴訟法第三百九十七條、第四百零一條，判決如主文。
中      華      民      國    九十二    年      七      月      三      日
                              最高法院刑事第三庭
                                  審判長法官  董  明  霈
                                        法官  林  茂  雄
                                        法官  王  居  財
                                        法官  張  祺  祥
                                        法官  石  木  欽
      右正本證明與原本無異
                                              書  記  官
中      華      民      國    九十二    年      七      月      十      日
                                                                      Ｑ


司法院資訊處製作；財團法人民間司法改革基金會備份。
